最高法院民事裁定
111年度台抗字第989號
抗  告  人  中華電信股份有限公司臺中營運處(更名前為中華電信股份有限公司臺灣南區電信分公司臺中營運處)                           
法定代理人  賴昭福        
抗  告  人  中華電信股份有限公司

法定代理人  謝繼茂        
共      同
訴訟代理人  吳光陸律師
            郭乃瑩律師
上列抗告人因與君瑞精品旅店有限公司間請求給付工程款事件，
對於中華民國111年8月11日臺灣高等法院臺中分院裁定（109年
度重上字第56號），提起抗告，本院裁定如下：
    主  文
原裁定廢棄，應由臺灣高等法院臺中分院更為裁判。
抗告人中華電信股份有限公司之抗告駁回。
抗告訴訟費用，關於駁回抗告部分，由抗告人中華電信股份有限
公司負擔。
    理　由
一、本件抗告人中華電信股份有限公司臺中營運處（下稱中華電
    信臺中營運處)起訴主張伊已完成向相對人君瑞精品旅店有
    限公司承攬位於臺中市東區復興路4段100號9樓、10樓之「
    寬頻MOD及節能智慧建築建置工程」（下稱系爭工程），得
    請領報酬尾款，依契約關係請求相對人給付新臺幣1,651萬1
    ,697元本息，經臺灣臺中地方法院（下稱臺中地院）認中華
    電信臺中營運處之訴為無理由，以106年度重訴字第447號判
    決駁回其訴，中華電信臺中營運處不服，提起第二審上訴，
    並請求將原告變更為抗告人中華電信股份有限公司（下稱中
    華電信公司）。
二、原法院以：中華電信臺中營運處無獨立之人事及會計，非為
    非法人團體，無當事人能力，其所為訴之變更，影響相對人
    之審級利益及防禦權之行使，為相對人所不同意，又無合於
    民事訴訟法第466條、第255條所定得為訴之變更之情形，不
    應准許，因而以裁定駁回抗告人變更之訴。
三、本院之判斷：
  ㈠廢棄部分:
    按在第二審為訴之變更或追加，非經他造同意，不得為之。
    但民事訴訟法第255條第1項第2款至第6款情形，不在此限，
    同法第446條第1項定有明文。又同法第255條第1項第2 款就
    請求之基礎事實同一者，准原告將原訴變更或追加，係因新
    訴可利用原訴之訴訟資料之故，故除有礙於對造防禦權之行
    使外，關於當事人之變更或追加，亦應有其適用，僅在第二
    審依同法第446條第1項適用第255條第1項第2 款規定變更或
    追加當事人，因涉及當事人之審級利益，須於對造之審級利
    益保障無重大影響，始得為之。又公司為依照公司法組織登
    記，成立之社團法人，於法令限制內，有享受權利，負擔義
    務之能力，其法人格具有不可分割性，本公司為公司依法首
    先設立，以管轄全部組織之總機構，與全部組織在法律上係
    同一人格。此觀諸公司法第1條第1項、第3條第2項、民法第
    26條規定即明 。查，中華電信臺中營運處之原訴及變更之
    訴均主張系爭工程已完工，相對人應給付報酬尾款；臺中地
    院係以其訴為無理由，經言詞辯論後為其敗訴之判決(見原
    審卷㈠第45至53頁、卷㈢第144頁）。又中華電信臺中營運處
    主張：其與中華電信公司就系爭契約所生權利義務為同一法
    律主體等語（見原審卷㈢第144頁）。果爾，中華電信臺中營
    運處於原審變更原告，是否無從於原審利用原訴訟資料？其
    變更之訴與原訴之請求之基礎事實是否非屬同一？即滋疑義
    。倘准其變更原告，對於相對人之審級利益及防禦權究竟有
    何重大影響？乃原法院未遑細究，逕認其變更之訴不符民事
    訴訟法第255條第1項第2款至第6款之規定，且未經相對人同
    意，不應准許，而以裁定予以駁回，即有可議。抗告意旨，
    指摘原裁定不當，聲明廢棄，為有理由。
  ㈡駁回其他抗告部分：
    按抗告為受裁定之當事人或其他訴訟關係人，對於裁定聲明
    不服之方法，若非受裁定之當事人或其他訴訟關係人，即不
    得為之。原裁定係裁定：「上訴人（中華電信臺中營運處）
    變更之訴駁回。變更之訴訴訟費用由上訴人負擔。」並未對
    中華電信公司為任何裁定。其對於原裁定提起抗告，自非合
    法。
四、據上論結，本件抗告一部為有理由，一部為不合法。依民事
    訴訟法第492條、第495條之1第1項、第444條第1項、第95條
    、第78條，裁定如主文。
中　　華　　民　　國　　111 　年　　11　　月　　16　　日
                      最高法院民事第八庭
　　　　                  審判長法官  陳  玉  完
                                法官  周  舒  雁
                                法官  黃  書  苑
                                法官  游  文  科
                                法官  陳  麗  玲
本件正本證明與原本無異
                          書　記　官  郭  金  勝
中　　華　　民　　國　　111 　年　　11　　月　　25　　日